【裁判字號】    99,訴,451
【裁判日期】    990816
【裁判案由】    廢棄物清理法等
【裁判全文】
臺灣嘉義地方法院刑事判決               99年度訴字第451號
公  訴  人  臺灣嘉義地方法院檢察署檢察官
被      告  乙○○
上列被告因違反廢棄物清理法案件，經檢察官提起公訴（98年度
偵字第8760號），本院判決如下：
    主  文
乙○○犯空氣污染防制法第四十八條第一項之非法燃燒有害物質
罪，累犯，處有期徒刑陸月，如易科罰金，以新臺幣壹仟元折算
壹日。
    犯 罪 事 實
一、乙○○前因竊盜案件，經本院以95年度嘉簡字第1632號判處
    有期徒刑5 月確定，嗣經減刑為有期徒刑2 月又15日，於民
    國96年8 月30日易科罰金執行完畢。因德信電信工程行負責
    人甲○○表示需找地方將其承包工程所生剩餘光纖電纜線暫
    時堆放，遂指示乙○○尋找處所。乙○○乃於98年4 月中旬
    某日，向不知情之丙○○借用其坐落於嘉義縣水上鄉○○段
    112 號土地（下稱112 號土地）後，而將上開電纜線載運至
    112 號土地置放之。乙○○並無空氣污染防制設備，且上開
    置放於112 號土地之光纖電纜線係被覆含有塑膠、橡膠、樹
    脂之電線電纜，屬行政院環境保護署（下稱環保署）公告之
    易生特殊有害健康之物質，乙○○未得甲○○之同意，為便
    於取得上開電纜線內之鋼線，竟基於燃燒易生特殊有害健康
    之物質之犯意，於98年11月12日上午9 時50分許，在112 號
    土地上燃燒上開光纖電纜線之一部分（毀損部分未據告訴）
    ，經嘉義縣警察局水上分局柳林派出所（下稱柳林派出所）
    員警據報後旋與嘉義縣政府環境保護局（下稱嘉義縣環保局
    ）、環保署南區環境督察大隊第三中隊等人員到場查獲。
二、案經嘉義縣警察局水上分局報告臺灣嘉義地方法院檢察署檢
    察官偵查起訴。
    理  由
一、證據能力部分：
    按被告以外之人於審判外之陳述，雖不符刑事訴訟法第159
    條之1 至第159 條之4 之規定，而經當事人於審判程序同意
    作為證據，法院審酌該言詞陳述或書面陳述作成時之情況，
    認為適當者，亦得為證據；當事人、代理人或辯護人於法院
    調查證據時，知有第159 條第1 項不得為證據之情形，而未
    於言詞辯論終結前聲明異議者，視為有前項之同意，刑事訴
    訟法第159 條之5 定有明文。查本案所引用之被告以外之人
    審判外之言詞或書面陳述，被告乙○○及檢察官於本院審理
    時，知有第159 條第1 項不得為證據之情形，而未於言詞辯
    論終結前聲明異議，本院審酌該等言詞陳述及書面陳述作成
    之情況，未見有何不適當之情形，故依前開規定，均應有證
    據能力。
二、認定犯罪事實所憑之證據及理由 ：
（一）訊據被告否認有於上開時地燃燒廢棄電纜線之事實，辯稱
      ：警察查獲時，伊雖在112 號土地，但並無燃燒電纜線，
      亦不知是誰所燃燒云云。
（二）惟查：
   (1) 被告受德信電信工程行負責人甲○○指示，於98年4 月中
      旬覓得處所後，將上開電纜線放置於丙○○所有之112 號
      土地上等情，業經其供述在卷，且經證人甲○○於本院審
      理時證述：伊從事佈放纜線之工作，因工程尚未驗收，因
      此工程剩餘電纜線需地方堆放，待工程驗收後，有用的要
      交回公司，沒用的就再委託合法業者回收，伊原放置租用
      地方之契約到期，被告向伊表示有地方可堆放，遂交由被
      告放置在112 號土地上等語明確（見本院卷第65～68頁）
      ；且經證人即112 號土地所有權人丙○○於警詢及本院審
      理時證述：被告於98年4 月中旬向伊表示要借用112 號土
      地放置電纜線，遂以大貨車於一日內載運電纜線至112 號
      土地放置，嗣因鄰地的人指摘反映，伊多次向被告表示要
      被告將該電纜線搬走等語相符（見本院卷第74～76頁），
      上開事實，應堪認定。
   (2) 又98年11月12日上午9 時50分許，因民眾報案，柳林派出
      所員警與嘉義縣環保局、環保署南區環境督察大隊第三中
      隊等人員到場時，被告正於現場，且有一小捆之電纜線置
      於空地上正在燃燒等情，此為被告所肯認（見本院卷第78
      頁），復有嘉義縣環境保護局稽查工作紀錄表、環保署南
      區環境督察大隊稽查督察記錄、現場蒐證照片14紙在卷可
      稽（見警卷第16～26頁），再經證人丙○○於本院審理時
      證述：製作筆錄當日（98年11月12日）上午5時許，伊至
      112 號土地巡視，至上午6時許離去，期間112號土地上之
      電纜線並無人在燒損情形等語（見本院卷第76頁），復參
      以被告供稱當時並無其他可疑之人在場（見本院卷第78頁
      ），已足認上開電纜線係由在場之被告所燃燒無疑。被告
      辯稱非其燃燒等情，顯為卸責之詞，不足採信。
   (3) 再被告所燃燒之電纜線，屬被覆含有塑膠、橡膠、樹脂之
      電線電纜，業經環保署於91年8 月15日以環署空字第
      0910056279G 號公告為易生特殊有害健康之物質，有該函
      示在卷可查，被告並無空氣污染防制設備，而直接於上開
      112 號土地上燃燒之電纜線，係屬易生特殊有害健康之物
      質，洵堪認定。
（三）從而，本件事證明確，被告犯行，應堪認定，應依法論科
      。
三、核被告所為，係犯空氣污染防制法第48條第1 項之非法燃燒
    有害物質罪。被告前因竊盜案件，經本院以95年度嘉簡字第
    1632號判處有期徒刑5 月確定，嗣經減刑為有期徒刑2 月又
    15日，於96年8 月30日易科罰金執行完畢，有臺灣高等法院
    被告前案紀錄表1 份附卷可按，其於有期徒刑執行完畢後，
    5 年內故意再犯本件有期徒刑以上之罪，為累犯，應依刑法
    第47條第1 項之規定加重其刑。爰審酌被告無空氣污染防制
    設備，竟非法燃燒電纜線產生之特殊有害健康物質，危害空
    氣品質、破壞土地之環境保育與公共衛生，貽害後代；犯後
    否認犯行，其國中畢業之智識程度、從事簡易資源回收之業
    ，為低收入戶，領有殘障手冊，家中經濟狀況不佳等一切情
    狀，量處如主文所示之刑及諭知易科罰金之折算標準。
四、不另為無罪諭知部分：
（一）公訴意旨略以：被告並未依廢棄物清理法第41條第1 項規
      定申請核發公民營廢棄物清除處理機構許可文件，卻於98
      年3 月間某日，在嘉義縣不詳地點，向不知情之德信電信
      工程行負責人甲○○表示可代為清除、處理該工程行之光
      纖纜線廢棄物，經甲○○同意後，又於98年4 月間某日經
      丙○○同意後，將甲○○之光纖纜線廢棄物一批載運至
      112 地號土地置放而清除、處理、貯存之等情，因認被告
      涉犯廢棄物清理法第46條第4 款之罪嫌等語。
（二）按犯罪事實應依證據認定之，無證據不得認定其犯罪事實
      ；不能證明被告犯罪者，應諭知無罪之判決，刑事訴訟法
      第154 條第2 項、第301 條第1 項分別定有明文。又刑事
      訴訟上證明之資料，無論其為直接或間接證據，均須達於
      通常一般之人均不致有所懷疑，而得確信其為真實之程度
      ，始得據為有罪之認定，若關於被告是否犯罪之證明未能
      達此程度，而有合理懷疑之存在，致使無從形成有罪之確
      信，根據「罪證有疑，利於被告」之證據法則，即不得遽
      為不利被告之認定，有最高法院76年臺上字第4986號判例
      可資參照。又檢察官就被告犯罪事實，應負舉證責任，並
      指出證明之方法。因此，檢察官對於起訴之犯罪事實，應
      負提出證據及說服之實質舉證責任。倘其所提出之證據，
      不足為被告有罪之積極證明，或其指出證明之方法，無從
      說服法院以形成被告有罪之心證，基於無罪推定之原則，
      自應為被告無罪判決之諭知。
（三）公訴意旨認被告涉犯廢棄物清理法第46條第4 款之罪嫌，
      係以證人甲○○、丙○○於警詢時之證述、嘉義縣環境保
      護局稽查工作紀錄表、環保署南區環境督察大隊稽查督察
      記錄、現場蒐證照片14紙為本案之證據。訊據被告固坦承
      將甲○○交付之電纜線放置於112 號土地，惟否認有廢棄
      物清理法第46條第4 款之罪之犯行，辯稱，伊僅將電纜線
      放置於該處，雖向甲○○索討電纜線但甲○○並未答應，
      僅偶而前往巡視，並無再為任何處理等語。
（四）經查：
   (1) 廢棄物清理法第41條第1 項前段「從事廢棄物清除、處理
      「業務」者，應向直轄市、縣（市） 主管機關或中央主
      管機關委託之機關申請核發公民營廢棄物清除處理機構許
      可文件後，始得受託清除、處理廢棄物業務」之規定，係
      對於從事廢棄物清除、處理業務者所為廢棄物清除、處理
      業務之規範。如從事廢棄物貯存、清除、處理業務者未依
      上開規定申請核發許可文件而從事廢棄物之貯存、清除、
      處理，或已申領核發許可文件之業者，未依許可文件之內
      容從事貯存、清除、處理廢棄物者，始應受同法第46條第
      4 款規定之處罰。而前揭所謂「業務」，係指個人或團體
      基於其社會地位反覆繼續所執行之事務而言，包括主要業
      務及其附隨之準備工作與輔助事務在內。故如一般個人、
      家庭、機關、學校或公司團體雖有偶一棄置自家或他人產
      生之廢棄物等妨害環境衛生之行為，而非以從事清除、處
      理廢棄物為其「業務」者，尚難認係同法第41條第1 項前
      段所稱之從事清除、處理廢棄物「業務」，除依同法第27
      條、第50條等相關規定科以行政罰外，並非同法第46條第
      4 款處罰之範圍。」（最高法院94年度臺上字第5811號、
      99年度臺上字第2495號判決意旨參照），先予敘明。
   (2) 本件依證人甲○○、丙○○之證述、嘉義縣環境保護局稽
      查工作紀錄表、環保署南區環境督察大隊稽查督察記錄、
      現場蒐證照片14紙，雖足認上開電纜線乃由被告置放於
      112 號土地上，惟經證人甲○○於本院審理時證述：被告
      偶而受僱在伊工地整理物品及搬運工具，上開電纜線屬於
      伊所有，伊出資請大貨車載運，僅交代被告暫時放置於
      112 號土地上，並未將該批電纜線給被告，亦未交代被告
      剝剪、燃燒，待工程驗收後才能處理該批電纜線，伊另外
      會叫合法的業者來處理等語（見本院卷第65～70頁）。是
      被告僅依證人甲○○之指示暫將上開電纜線放置於112 號
      土地上，待工程驗收後仍需由證人甲○○委由合法業者為
      後續處理，難認被告有何清除、處理或貯存之行為。況被
      告僅因本次受甲○○指示始將上開電纜線放置於112 號土
      地上，依卷內之證據資料，在該批電纜線放置112 號土地
      起迄遭查獲止，長達逾半年期間，未再有其他廢棄物運來
      之情事，並無從認定被告本身係反覆從事清除、處理及貯
      存之業務，故尚難逕以廢棄物清理法第46條第4 款相繩。
   (3) 至證人甲○○雖於警詢證述係因被告索討而給被告等語，
      惟其於本院審理時證述：伊於警詢時因員警認為被告竊取
      該批電纜，故伊才證述該批電纜線係給予被告，並非被告
      所竊取之內容，且現場堆放之電纜線均尚未整理等語（見
      本院卷第68頁）。則被告於本院審理時辯稱：查獲時警察
      懷疑伊竊取電纜線，伊因緊張始供稱是向證人甲○○索取
      等語，尚非無據，因之，自難僅依被告之上開警詢自白逕
      為不利之認定。
（五）綜上所述，公訴人所舉前開證據，不足使本院達於通常一
      般之人均不致有所懷疑，而得確信其為真實之程度，復未
      能再提出適合於證明被告被訴犯行之積極證據，並指出調
      查之途徑及說明其關連性予以補強，整體證明力無從使本
      院形成有罪之確信，則依罪證有疑利於被告之證據法則，
      即不得遽為不利被告之認定。此外，復查無其他積極證據
      足資認定被告有何公訴人所指違反廢棄物清理法第46條第
      4 款之犯行，此部分即屬不能證明被告犯罪，參諸前揭說
      明，本應諭知無罪之判決，惟公訴人認此部分若有罪，與
      前開有罪科刑部分，有想像競合犯裁判上一罪之關係（見
      本院卷第81頁），爰不另為無罪之諭知，附此敘明。
據上論斷，應依刑事訴訟法第299 條第1 項前段，空氣污染防制
法第48條第1 項，刑法第11條前段、第47條第1 項、第41條第1
項前段，判決如主文。
本案經檢察官曹合一到庭執行職務。
中    華    民    國    99    年    8     月    16   日
                  刑事第四庭  審判長法  官   蔡憲德
                                    法  官   王慧娟
                                    法  官   梁淑美
以上正本證明與原本無異。
如不服本判決應於收受判決後10日內向本院提出上訴書狀，並應
敘述具體理由；其未敘述上訴理由者，應於上訴期間屆滿後20日
內向本院補提理由書（均須按他造當事人之人數附繕本）「切勿
逕送上級法院」。
中    華    民    國    99    年    8     月    16   日
                                    書記官   林金福
附錄論罪科刑法條全文：
空氣污染防制法第48條
無空氣污染防制設備而燃燒易生特殊有害健康之物質者，處3 年
以下有期徒刑、拘役或科或併科新臺幣20萬元以上100 萬元以下
罰金。
前項易生特殊有害健康之物質及其空氣污染防制設備，由中央主
管機關公告之。

司法院資訊處製作；財團法人民間司法改革基金會備份。
